【裁判字號】    96,訴,668
【裁判日期】    971230
【裁判案由】    損害賠償
【裁判全文】
臺灣屏東地方法院民事判決               96年度訴字第668號
原      告  乙○○
訴訟代理人  丙○○
            丁○○
被      告  甲○○
上列當事人間請求損害賠償事件，經本院刑事庭以96年度交附民
字第145 號裁定移送前來，本院於民國97年12月16日言詞辯論終
結，判決如下：
    主  文
被告應給付原告新臺幣壹拾肆萬零貳佰捌拾玖元，及自民國九十
六年十月二十五日起至清償日止，按週年利率百分之五計算之利
息。
原告其餘之訴駁回。
本件訴訟費用係附帶民事訴訟請求免為由兩造負擔。
本判決於命被告給付部分得假執行；被告如預以新臺幣壹拾肆萬
零貳佰捌拾玖元為原告供擔保後，得免為假執行。
原告其餘假執行聲請駁回。
    事實及理由
一、原告主張：被告於民國95年8 月28日15時30分許，駕駛車牌
    號碼6470-FD 自小貨車（下稱系爭車輛），自南二高北上車
    道下長治交流道，沿屏東縣長治鄉○○路外側車道往鹽埔鄉
    方向行駛，途經該路與中興路之交岔路口（即南二高橋下）
    時，本應注意遵守交通號誌，不得闖越紅燈，且依當時情形
    並無不能注意之情況，竟疏未注意而闖越長治鄉○○路外側
    車道往鹽埔鄉方向之紅燈，適原告騎乘車牌號碼M7J-589 號
    重機車（下稱被害機車），沿屏東縣長治鄉○○路往繁華村
    方向行駛，在上開交岔路口，因其尚未完成綠燈通行之動作
    致閃避不及，撞及被告之左前車門，因而受有創傷性右側硬
    腦膜下腔出血、延遲性右側腦內出血及硬腦膜下腔出血、癲
    癇、右股骨右橈骨骨折、右橈尺關節脫位、右顴骨骨折、水
    腦症、多處擦傷及撕裂傷、右側顱骨缺損等傷害。為此，爰
    依侵權行為之法律關係，請求被告賠償原告因治療傷害支出
    看護及醫療費用新臺幣（下同）72,489元；又原告受傷前每
    月薪資16,950元，因傷導致無法工作17個月之工作收入損失
    288,150 元；另因中樞神經系統遺存顯著障礙，終身只能從
    事輕便工作，並經強制汽車責任保險給付標準判定為七級，
    減少勞動能力百分之69.21 ，以原告成年20歲起至退休年齡
    60歲止，共計480 個月計算，所減損勞動能力之損失合計為
    5,630,880 元（16,950元×69.21%×480 月＝5, 630,880元
    ），合計5,991,519 元（按：此勞動能力減損之請求部分原
    告追加後未經補繳裁判費，已經本院裁定駁回）。至原告已
    領取強制汽車責任險保險金55萬元部分，先扣除精神慰撫金
    後如有剩餘再扣除其他請求賠償費用等語，並於本院聲明：
    (一)被告應給付原告5,991,519 元，及自起訴狀繕本送達翌日
    即96年10月25日起至清償日止，按週年利率百分之5 計算之
    利息；(二)願供擔保，請准宣告假執行。
二、被告則以：其於綠燈時才駕車駛進路口，卻遭原告闖越紅燈
    後撞擊，且當時原告未戴安全帽，肇事後亦未施以酒測，是
    原告損害之發生係出於其自己之過失，被告應無損害賠償責
    任。其次，看護及醫療費用部分應是扣除健保給付後之自付
    額；無法工作之損失部分，原告應提出相關證據證明，且依
    本院檢察署檢察官96年度偵字第1712號聲請簡易判決處刑書
    所載，兩造就系爭車禍均有肇事原因，是上開項目及金額均
    應有民法第217 條第1 項過失相抵之適用。再者，原告已領
    取強制汽車責任險保險金55萬元，依強制汽車責任保險法第
    32條規定，應視為原告損害賠償金額之一部分，被告主張扣
    除之，原告不得再向被告請求賠償，並於本院聲明：(一)原告
    之訴及其假執行之聲請均駁回；(二)如受不利判決，願供擔保
    ，請准宣告免為假執行。
三、經查，原告主張被告於前揭時地駕駛系爭車輛，自南二高北
    上車道下長治交流道，沿屏東縣長治鄉○○路外側車道往鹽
    埔鄉方向行駛，途經該路與中興路之交岔路口（即南二高橋
    下）時，本應注意遵守交通號誌，不得闖越紅燈，且依當時
    情形並無不能注意之情況，竟疏未注意而闖越長治鄉○○路
    外側車道往鹽埔鄉方向之紅燈，適原告騎乘被害機車，沿屏
    東縣長治鄉○○路往繁華村方向行駛，在上開交岔路口，因
    其尚未完成綠燈通行之動作致閃避不及，撞及原告被害機車
    左前車門，致原告受有創傷性右側硬腦膜下腔出血、延遲性
    右側腦內出血及硬腦膜下腔出血、癲癇、右股骨右橈骨骨折
    、右橈尺關節脫位、右顴骨骨折、水腦症、多處擦傷及撕裂
    傷、右側顱骨缺損等傷害，被告上述行為業經本院刑事庭判
    處有期徒刑四月，減為有期徒刑2 月確定，並經本院職權調
    閱本院96年度交簡字第244 號、96年度交簡上字第58號刑事
    卷審閱無誤，被告於上揭時地與告訴人所騎機車發生車禍並
    無爭執，惟否認有何過失，並以當時伊有停車等紅燈，等變
    綠燈才起步，是原告闖越紅燈而撞上其貨車的左側門云云，
    惟被告於警訊中聲請訊問之證人曾春枝於刑事案件審理中到
    庭證述，其於案發時係在案發地點旁約50公尺處之一間廟內
    ，聽見車輛撞擊聲後，數秒後即到中興路上查看，因中興路
    方向之交通號誌被柱子擋住，所以無法看到，但當時中興路
    上自高速公路交流道方向並無車輛向其駛來，且其有看到被
    告所行駛之由麟洛往鹽埔方向之車輛才剛起步行駛等語（見
    本院96年度交簡上字第58號刑事卷第52頁反面至53頁），而
    證人曾春枝既為被告於刑事案件所聲請傳訊，復與兩造互不
    相識，應無故意為不實陳述以誣陷被告之可能，是證人曾春
    枝於本件事故發生後數秒後查看時，被告所行駛之高速公路
    交流道下由麟洛往鹽埔方向之車輛才剛剛起步行駛，可見被
    告起步並與告訴人撞擊時，同向之車輛均尚在停等紅燈而未
    起步，足認原告乙○○所稱，其通過上述路口時，其號誌為
    綠燈，被告之方向為紅燈等語應可採信。又被告於刑事案件
    審理中自承其於肇事時之時速約為3 、40公里（見上開刑事
    卷第56頁），以其所駕駛系爭車輛為10年車齡（85年出廠）
    之1061cc貨車，衡情其起動速度不快，再依刑事警卷所附現
    場圖及照片所示，被告車道上之停等線至撞擊點僅約4 至6
    公尺，若被告果係於停等紅燈後，甫起步不久即與原告之機
    車撞擊，是否能於短短4 至6 公尺之距離內即加速至3 、40
    公里，亦有可疑？且被告於與原告之被害機車撞擊後，隨即
    煞車，此經被告刑事案件審理中當庭陳明，然依刑事警卷所
    附之現場圖及現場照片所示，被告之停車位置係在撞擊位置
    前方之12.6公尺處，是若被告果係於停等紅燈之狀態下，甫
    起步4 至6 公尺之距離即行與原告之被害機車撞擊，又立即
    煞車，是否可能仍需向前行駛12.6公尺後才能將車停住？不
    無可疑，故被告所稱，其於肇事前原係在交流道下停等紅燈
    ，待號誌轉為綠燈後，才行起動並即遭原告之機車撞擊等語
    ，尚難採信，應以原告所主張係於綠燈通過路口時，發現被
    告之小貨車闖越紅燈，因而閃避不及撞上等情，較為可信。
    是以原告所受前開傷勢與被告之過失駕駛行為間有相當因果
    關係可堪認定。
四、按因故意或過失不法侵害他人之權利者，負損害賠償責任；
    不法侵害他人之身體或健康者，對被害人因此喪失或減少勞
    動，或增加生活上之需要時，應負賠償責任。不法侵害他人
    之身體、健康、名譽、自由、信用、隱私、貞操，或不法侵
    害他人其他人格法益而情節重大者，被害人雖非財產上之損
    害，亦得請求賠償相當之金額。民法第184 條第1 項前段、
    第185 條、第193 條第1 項及第195 條第1 項前段定有明文
    。被告過失不法侵害原告之身體，致原告受有創傷性右側硬
    腦膜下腔出血、延遲性右側腦內出血及硬腦膜下腔出血、癲
    癇、右股骨右橈骨骨折、右橈尺關節脫位、右顴骨骨折、水
    腦症、多處擦傷及撕裂傷、右側顱骨缺損等傷害，業如上述
    ，依法自應對原告負損害賠償責任。是原告依前開規定訴請
    被告賠償其損害，即屬有據。茲就原告請求賠償之項目及金
    額審究如下：
  1.醫療費用部分：
    原告主張因被告之侵權行為，而支出醫療費用共計45,399元
    ，已提出財團法人屏東基督教醫院收據11張為證（見本院附
    民卷第10至20頁），核其金額是為自費額負擔之總計，並無
    加算健保給付之款項，故被告抗辯尚應扣除健保給付金額尚
    有誤會；次核原告提出之收據分別為自95年8 月28日至9月
    30日、同年10月13日、同年10月16日、同年11月7 日、同年
    11月21日、同年12月1 日、同年12月11日、同年12月19日等
    之就診醫療收據，核上述期間，與財團法人屏東基督教醫院
    函覆本院原告住院出院及各次治療時間均相吻合，有該醫院
    97年9 月18日（97）屏基醫外字第9709036 號函在卷可稽（
    見本院卷第74頁及反面），觀諸上開收據，均屬本次傷害行
    為所致，均屬必要，應予准許。
  2.看護費用部分：
    原告主張於受傷後，住院無法自理生活起居，共計支出看護
    費用27,090元等情，業據提出收據4 張為證（見本院附民卷
    第6 至9 頁），以其收據所記載看護時間分別為95年9 月12
    日至16日、9 月16日至26日、9 月26至29日、9 月30日至10
    月6 日等期間，核與財團法人屏東基督教醫院函覆本院原告
    住院出院時間均相吻合，有該醫院97年9 月18日（97）屏基
    醫外字第9709036 號函在卷可稽（見本院卷第74頁及反面）
    ，且該醫院就原告住院需否專人看護亦函覆本院需要專人照
    料等語，參見上開函文，以原告係因上開傷勢住院治療並支
    出看護費用，此部分支出核屬必要，自得准許。
  3.不能工作之損失部分：
    原告主張其受傷前在訴外人肯得力公司擔任員工，每月薪資
    為16,950元，業據提出薪資扣繳憑單1 件為證（見附民卷第
    5 頁），可信屬實，因本次事故無法工作，無法工作達17個
    月期間（即自95年8 月28日起算17個月即至97年1 月28日止
    ），合計損失288,150 元等，應由被告賠償其損失云云，而
    查原告自95年8 月28日因本車禍事故至財團法人屏東基督教
    醫院住院迄至同年9 月30日出院，而出院期間，均尚須專人
    照料，另於95年11月7 日因右側顱骨缺損（亦為本次車禍所
    致傷勢）住院期間需專人照料，出院後需療養一個月始能從
    事輕便工作等情，亦經本院函詢醫院問明其須休養期間為何
    ，有財團法人屏東基督教醫院前揭函文可稽（見本院卷第75
    頁反面），合計原告因車禍傷勢住院治療及休養期間共計為
    95年8 月28日至95年12月7 日止，之後始可從事輕便工作，
    另迄至97年7 月10日為止，原告仍持續至該醫院神經外科門
    診追蹤治療，有該函可稽，而原告受傷前原從事加油站員工
    之工作，有肯得力公司97年3 月31日97肯字第018 號函所附
    員工辭職書可稽（見本院卷第55至56-1頁），另依據原告提
    出之前開醫院診斷證明書記載原告因中樞神經遺存顯著障礙
    ，終身僅能從事輕便工作，有診斷證明書可證（見附民卷第
    4 頁），顯見原告之前開傷勢實際上不能工作之時間應僅有
    4 個月，共計損失67,800元，於此範圍原告請求自得准許；
    逾此範圍，原告之主張於法無據，應予駁回。至原告因車禍
    受傷導致終身僅能從事輕便工作是屬勞動能力減損之賠償請
    求範圍，原告雖曾追加該部分之損失賠償，因其未經補繳裁
    判費而經本院另為駁回裁定，然該部分未經調查審酌，倘原
    告他日另為請求亦非無成立之可能性，而此部分核與不能工
    作之期間應屬有別，附此敘明。
  4.精神慰撫金：
    原告於本件關於非財產上損害賠償雖經撤回請求，然其以所
    領強制責任保險金55萬元扣抵此部分，則原告可請求之上開
    賠償金多寡攸關所領55萬元保險金扣抵範圍，故本院就此部
    分亦併為審酌之。而查原告係77年1 月15日出生，在車禍事
    故發生時，年齡僅為18歲，其因本次車禍傷勢重大，並導致
    其終身僅能從事輕便工作，亦如上述，以其正值人生之初開
    始，遭此傷勢往後人生不論求學、就業、婚姻、生活均有重
    大影響，精神上痛苦無法形容，原告原從事加油站員工，每
    月收入為16,950元，現無工作，其名下無任何財產；另被告
    自承目前無工作，名下有不動產土地6 筆、汽車2 部，信榮
    工程行投資等，合計財產總價值共計866,385 元，此經本院
    依職權查詢兩造之財產狀況，有稅務電子閘門財產所得調件
    明細表（見本院卷第11-12 頁、第13-14 頁）在卷可參。本
    院參酌兩造之社會身分、地位、教育程度、財產經濟狀況、
    工作、兩造各自之資力及原告所受之精神上痛苦等一切情狀
    ，認原告之精神慰撫金以55萬元之保險金扣抵之尚屬適當，
    應予准許。
  5.綜上所述，本件原告依侵權行為之法律關係，請求被告給付
    之金額為醫療及看護費用72,489元及不能工作損失之金額67
    ,800 元 ，合計為140,289 元，即如判決主文第1 項所示金
    額與利息範圍內，為有理由，應予准許，逾此之請求為無理
    由，應予駁回。
六、原告陳明願供擔保，聲請宣告假執行，經核其勝訴部分所命
    給付之金額未逾50萬元，爰依民事訴訟法第389 條第1 項第
    5 款，依職權為假執行之宣告；原告假執行之聲請，即無必
    要，應併予駁回；又被告陳明如受不利判決願供擔保請准宣
    告免為假執行，核其聲請無不合，乃酌定相當擔保金額准許
    之。
七、本件事證已臻明確，兩造其餘主張、陳述及立證方法，經核
    於判決不生影響，爰不逐一論列，附此敘明。
據上論結，原告之訴一部有理由，一部無理由，依民事訴訟法第
79條、第389 條第1 項第5 款、第392 條第2 項，判決如主文。
中    華    民    國    97    年    12    月    30    日
                  民事第一庭    法  官  潘快
正本係照原本作成。
如對本判決上訴，須於判決送達後廿日內向本院提出上訴狀。
                                書記官  黃麗燕
中    華    民    國    97    年    12    月    30    日


司法院資訊處製作；財團法人民間司法改革基金會備份。
